【裁判字號】    95,上易,682
【裁判日期】    951130
【裁判案由】    電子遊戲場業管理條例
【裁判全文】
臺灣高等法院高雄分院刑事判決         95年度上易字第682號
上  訴  人  臺灣高雄地方法院檢察署檢察官
被      告  乙○○
選任辯護人  盧俊誠律師
上列上訴人因被告電子遊戲場業管理條例案件，不服臺灣高雄地
方法院95年度易字第627 號中華民國95年7月21日第一審判決（
起訴案號：臺灣高雄地方法院檢察署95年度偵字第3005號），提
起上訴，本院判決如下：
     主  文
原判決撤銷。
乙○○共同違反未依電子遊戲場業管理條例規定辦理營利事業登
記者，不得經營電子遊戲場業之規定，處拘役伍拾日，如易科罰
金，以銀元參佰元即新台幣玖百元折算壹日。扣案超級E 世代自
動販賣機參台、大樂園、超級侏儸紀自動販賣機、景品販賣機、
水果精靈禮品電玩各貳台、現金新台幣伍佰參拾元均沒收。
     事  實
一、被告乙○○明知未依電子遊戲場業管理條例規定辦理營利事
    業登記者，不得經營電子遊戲場業，竟與姓名年籍不詳之「
    黃永盛」之成年男子共同基於營利之概括犯意聯絡，於民國
    94年9月間某日，在高雄市○鎮區○○路514號1 樓其所開設
    供公眾得出入之「老虎夾子娃娃世界」內，擺放由「黃永盛
    」提供之大樂園2台、超級E世代自動販賣機3 台、超級侏儸
    紀自動販賣機2台、景品販賣機2台、水果精靈禮品電玩2 台
    ，利用電子、電腦、機械或其他類似方式操縱，以產生影音
    動作之遊樂器具，經營電子遊戲場業，供不特定人以投入新
    臺幣（下同）10元之方式，任選機台打玩。乙○○擔任前開
    電子遊戲場業之名義負責人，並於94年9 月11日起，僱用不
    知情之謝明杰為店員，嗣於94年9 月26日11時20分許，為警
    在上開處所當場查獲，並扣得上開電子遊戲機11台（共含IC
    板7塊）及電子遊戲機內之現金530元。
二、案經高雄市政府警察局前鎮分局報請臺灣高雄地方法院檢察
    署檢察官偵查後，聲請以簡易判決處刑，原審認不宜以簡易
    判決處刑，改依通常程序審理。
    理  由
壹、程序事項：
    按被告以外之人於審判外之言詞或書面陳述，除法律有規定
    者外，不得作為證據，刑事訴訟法第159 條第1 項定有明文
    。被告及辯護人、檢察官對於證人謝明杰之警訊筆錄之證據
    能力不爭執，且未於辯論終結前聲明異議，本院審酌該證人
    於警詢時，警方人員製作筆錄，其等言詞陳述作成時之情況
    ，並無任何不法取得之情況，故依刑事訴訟法第159條之5第
    2 項規定，視為同意證人警詢筆錄得為證據。又營利事業登
    記証係被告以外之人於審判外所為之書面陳述，屬於傳聞證
    據，然為高雄市政府建設局之公務員職務上製作之證明文書
    ，應屬刑事訴訟法第159條之4第1 款所稱之紀錄文書或證明
    文書，又查無證據證明上開文書，顯有不可信之情況，依刑
    事訴訟法第159條之4第1 款之規定，有證據能力。復按「除
    顯有不可信之情況外，公務員職務上製作之紀錄文書、證明
    文書亦得為證據」，刑事訴訟法第159 條之4 第1 款定有明
    文，且依該條前言「除前3 條（指第159 條之1 、之2 、之
    3 ）之情形外」之意旨，顯係將公務員職務上製作之紀錄文
    書當作刑事訴訟法第159 條「被告以外之人於審判外之言詞
    或書面陳述，除法律有規定者外，不得做為證據」中之法律
    規定。查卷附之高雄市政府警察局前鎮分局扣押筆錄及扣押
    物品附錄表等資料，雖係被告以外之人於審判外所為之書面
    陳述，屬於傳聞證據，然屬高雄市政府警察局前鎮分局警員
    之公務員職務上製作，經常處於可受公開檢查之狀態，設有
    錯誤，甚易發現而予及時糾正之紀錄文書，應屬刑事訴訟法
    第159 條之4 第1 款所稱之紀錄文書，又查無證據證明上開
    資料顯有不可信之情況，揆諸前揭規定，應認對於被告之案
    件，有證據能力。
貳、實體事項:
一、訊據被告乙○○（下稱被告）固坦承有於附表所示之時地因
    未依電子遊戲場業管理條例之規定，辦理營利事業登記證而
    擺設電子遊戲機台為警查獲之事實不諱，惟矢口否認有何違
    反電子遊戲場業管理條例之犯行，辯稱：伊只是名義負責人
    ，不負責管理電子遊戲機台，當初是基於好玩，受友人甲○
    ○、黃永盛之請託，才擔任名義負責人，但伊並未實際參與
    該店家之經營，且未因擔任登記負責人而收到任何好處，不
    知道該店家會違法擺設電子遊戲機經營云云。
二、經查：被告係前開「老虎夾子娃娃世界」（營利事業名稱：
    虎勝企業行）登記負責人，該虎勝企業行係於94年9月8日經
    核准設立登記，其營業項目為: 機械器具零售業、資訊軟體
    零售業、其他農畜水產品零售業、遊樂園業、食品雜貨飲料
    零售業、菸酒零售業等事實，有高雄市政府營利事業登記證
    在卷可稽（警卷第17頁），並為被告所不否認，固堪以認定
    。又謝明杰於94年9 月11日開始於該老虎夾子娃娃世界上班
    擔任店員，扣案電子遊戲機台係由謝明杰負責管理之事實，
    亦經證人謝明杰於警詢中供述明確（警卷第5 頁）；且謝明
    杰同時指認被告之口卡片，直指被告為該老虎夾子娃娃世界
    之負責人（警卷第19頁），是被告辯稱僅為名義負責人，不
    知店內擺設遊戲機云云：已有可疑。證人甲○○於原審審理
    中證述：伊與被告係玩生存遊戲所認識的朋友，而前開「老
    虎夾子娃娃世界」係伊另一位友人黃永盛所開設，之後伊曾
    聽被告說要去擔任該店之負責人，在店裡碰過被告很多次，
    被告放假都會去該店，聊天、玩娃娃機，至於該店店員謝明
    杰亦係伊的友人，伊並曾見過黃永盛支付薪水與謝明杰等語
    （原審卷第46-50 頁），顯見老虎夾子娃娃世界之經營除被
    告外，尚有年籍不詳之「黃永盛」參與，且被告所辯不知道
    該店有擺放遊戲機云云，即不足信。又被告係94年1 月20日
    入伍，直至95年5 月6 日退伍，入伍期間於桃園縣龍潭鄉之
    部隊服役，有其兵籍資料在卷可稽（原審卷第56頁），而該
    老虎夾子娃娃世界94年9 月上旬開始營業不久，即於同年9
    月26日為警查獲，其經營期間雖短，然衡以一般常情，入伍
    服役仍有休假而得以外出，被告於本院審理時坦承放假時去
    過該店等語，被告當兵期間，仍利用放假時仍遠從桃園龍潭
    而至高雄該店，顯見關心該店之營業情形，被告既然曾至前
    揭電子遊戲場，足徵被告於行為時確係知悉黃永盛開設虎勝
    企業行然所擬從事者為擺設電子遊戲機，且被告亦參與部分
    電子遊戲機之經營、管理行為無訛。其所辯稱不知情，因為
    好玩才做名義負責人云云，難已採信。被告雖於原審提出其
    與證人甲○○間之對話錄音帶及譯文，內容為證人甲○○曾
    向被告表示：這間店我比較少去，說難聽的，你要牽連我是
    牽連不了的等語（原審卷第27頁），然此對話與被告前開犯
    行並無關聯性，無從採為被告有利之判斷。
三、按二人以上共同實施犯罪之行為者，皆為正犯；幫助他人犯
    罪者，為從犯，因此，以自己犯罪之意思而參與犯罪構成要
    件之行為者為正犯；以幫助他人犯罪之意思而參與犯罪構成
    要件之行為者為正犯；以自己犯罪之意思而參與，雖所參與
    之行為，為犯罪構成要件以外之行為者，仍為正犯；以幫助
    他人犯罪之意思而參與，其所參與之行為，為犯罪構成要件
    以外之行為者，始為從犯。被告於本院審理時自承：有去該
    店過、朋友說請我過去當登記負責人，我覺得好玩就同意等
    語，顯見被告係以自己犯罪之意思而參與犯罪構成要件之行
    為，應為正犯，其辯稱僅係擔任人頭，不知擺放遊戲機云云
    ，顯係避重就輕之詞，並無可採，其犯行已堪認定。
四、核被告所為，係違反電子遊戲場業管理條例第15條之未依電
    子遊戲場業管理條例規定辦理營利事業登記者，不得經營電
    子遊戲場業之規定，其違反同條例第15條之規定，應依同條
    例第22條之規定處斷。又上開條例第15條所稱「電子遊戲場
    業」固係指以經營電子遊戲場為業務者而言，而所謂業務係
    指以反覆同種類之行為為目的之社會活動（最高法院91年台
    非字第252 號判決參照），在本質係屬實質上一罪，不生連
    續犯之問題。被告與黃永盛之不詳年籍成年男子間，有犯意
    聯絡及行為之分擔，為共同正犯。被告行為後，刑法第28條
    之規定，固於94年1 月7 日修正，94年2 月2 日公布，並於
    95年7 月1 日施行，惟因該條新舊規定僅係文字修正，將「
    實施」2 字改為「實行」，就本案而言，並不影響適用範圍
    及刑罰之法律效果，是不論依修正前之刑法第28條或修正後
    之同法第28條之規定，被告與黃永盛均構成共同正犯，對被
    告而言並無有利或不利之情形，自不生新舊法比較之問題。
    公訴人於論告時雖請本院斟酌有無賭博犯行，然查該機具遊
    戲如何決定輸贏、贏者能否累積分數，並依分數多寡決定兌
    換之現金或商品獎項，有無射倖性等均不明，故無法認係賭
    博性電子遊戲機具，併此說明。
五、原審未查，疏為被告無罪判決，尚有未當。檢察官上訴意旨
    指被告應判有罪，指摘原判決不當，為有理由，惟原判決既
    有上開瑕疵，自應由本院將原判決撤銷改判。爰審酌被告未
    依法申請電子遊戲場業營利事業登記，規避行政管理，犯後
    一味否認犯行，不思悔改，然念其經營時間不長，所得衡情
    不多，黃永盛始為該電子遊戲場業經營之主導地位等，及其
    犯罪之動機、目的、所生之危害等一切情狀，量處拘役50日
    ，又本件被告犯罪後，刑法於95年7 月1 日修正公布施行，
    關於易科罰金折算標準，依修正後刑法第41條第1 項前段規
    定：「犯最重本刑為5 年以下有期徒刑以下之刑之罪，而受
    6 個月以下有期徒刑或拘役之宣告者，得以新臺幣1 千元、
    2 千元或3 千元折算1 日，易科罰金。」；而修正前依舊罰
    金罰鍰提高標準條例第2 條前段之規定（現已刪除），就其
    原定數額提高為100 倍折算1 日，即應以銀元300 元折算1
    日，復依現行法規所定貨幣單位折算新臺幣條例第2 條之規
    定，經折算為新臺幣後，為新臺幣900 元折算為1 日，經比
    較修正前後之易科罰金折算標準，以舊法之規定，較有利於
    被告，應適用修正前刑法第41條第1 項前段規定，而諭知被
    告易科罰金之折算標準。扣案之電子遊戲機共11台（含IC板
    7 塊）、機具內現金530 元，雖係共犯黃永盛所有，且係分
    別供犯罪所用及所得之物，惟被告既與之有共同正犯之關係
    ，基於共同正犯因相互間利用他人之行為，以遂行其犯意之
    實現，本於責任共同之原則，有關沒收部分，對於共犯間供
    犯罪所用之物，均應為沒收之諭知（最高法院91年度臺上字
    第5583號判決參照），爰分別依刑法第38條第1 項第2 款、
    第3 款之規定併予宣告沒收。
六、據上論斷，應依刑事訴訟法第369 條第1 項前段、第364 條
    、第299條第1項前段，電子遊戲場業管理條例第15條、第22
    條，刑法2 條第1 項前段，第11條前段、第28條、第38條第
    1 項第2 款、第3 款、（修正前）第41條第1 項前段，（修
    正前）罰金罰鍰提高標準條例第2 條、現行法規所定貨幣單
    位折算新臺幣條例第2 條，判決如主文。
本案經檢察官姜麗如到庭執行職務。
中    華    民    國    95    年    11    月    30    日
                  刑事第八庭    審判長法  官  李炫德
                                      法  官  蔡國卿
                                      法  官  簡志瑩
以上正本證明與原本無異。
不得上訴。
中    華    民    國    95    年    11    月    30    日
                                      書記官  白  蘭
附錄本件判決論罪科刑法條：
電子遊戲場業管理條例第15條
未依本條例規定辦理營利事登記者，不得經營電子遊戲場業。
電子遊戲場業管理條例第22條
違反第15條規定者，處行為人1 年以下有期徒刑、拘役或科或並
併科新台幣50萬元以上250萬元以下罰金。


司法院資訊處製作；財團法人民間司法改革基金會備份。
